【裁判字號】    91,上訴,3662
【裁判日期】    920122
【裁判案由】    偽證
【裁判全文】
臺灣高等法院刑事判決                  九十一年度上訴字第三六六二號
    上  訴  人  臺灣士林地方法院檢察署檢察官
    上  訴  人
    即  被  告  甲○○  男  四.
    選任辯護人  李勇三律師
右上訴人，因被告偽證案件，不服臺灣士林地方法院，九十年度訴字第三四二號，中
華民國九十一年十月二十二日第一審判決（起訴案號：臺灣士林地方法院檢察署九十
年度偵字第六二一五號），提起上訴，本院判決如左：
    主  文
上訴駁回。
甲○○緩刑參年。
    事  實
一、甲○○與乙○○、李文莉三人，均為行政院國軍退除役官兵輔導委員會台北榮民
    總醫院（下稱榮總）病歷室之同事。因乙○○前曾對李文莉提出傷害告訴，甲○
    ○竟基於使國家刑罰權陷於錯誤之概括犯意，先於民國九十年二月八日上午九時
    三十五分，由台灣士林地方法院檢察署檢察官就九十年偵字第六四一號案件，在
    該署第三偵查庭偵查中，李文莉請求傳喚甲○○為證人，甲○○經承辦檢察官訊
    問命以證人身分供前具結後，就李文莉於八十九年十二月十四日下午三時三十分
    許與乙○○就整理病歷報告之事發生爭執後，有無踢鋁梯致乙○○跌落受傷等關
    於前開傷害案件，於案情有重要關係之事項，明知其並未在旁見聞，竟故意虛偽
    陳述如下：「（問：被告即李文莉當時在何處？）在七檔的櫃子爭吵病歷的事，
    我當時就在旁邊」、「（問：被告有無踢告訴人即乙○○的梯子？）沒有看到，
    也沒有踢」、「（問：有無看到告訴人跌倒？）沒有，只看到被告在打電腦，告
    訴人說要去找組長」、「（問：有無看到告訴人在梯子上？）我離開病歷室，三
    點半回來，有看到告訴人在梯子上做，他們爭吵時，我有看一下，告訴人已經不
    在梯子上，我看沒事就去做事了」云云。同日李文莉又向該署又提出乙○○之夫
    張炎義、子張志遠恐嚇的告訴（九十度偵字第四二二四號），甲○○又承前偽證
    的犯意，於九十年三月五日上午九時五十分許，在同署第四偵查庭中，經承辦檢
    察官訊問命以證人身分供前具結後，先就張志遠於八十九年十二月十五日上午九
    時許，與乙○○在榮總病歷室就前揭傷害案件之對話是否涉及言語恐嚇、張炎義
    於八十九年十二月二十七日晚上二十三時許，在張炎義位於台北市○○路○段九
    十巷二二號五樓住處與李文莉對話是否涉及言語恐嚇之事，關於前開恐嚇案件案
    情有重要關係之事項，明知其在旁並未見聞前揭事項，竟虛偽陳述如下：「（問
    ：當時張志遠有對李女說些什麼？）、、、，你不承認，我就打你」及「（問：
    當時張炎義有對李女說些什麼？）、、、，說他兒子是拳擊手，會打得李女乒乒
    乓乓」云云。
二、案經乙○○告發並由台灣士林地方法院檢察署檢察官偵查聲請簡易判決處刑。
    理  由
一、訊據被告甲○○雖坦承有於前開偵查中具結作證，但矢口否認右揭連續偽證犯行
    ，其於偵查中辯稱：八十九年十二月十四日下午僅與程文榮、劉永誠等人上去抽
    煙，三點左右其較劉永誠先回到病歷室，回到病歷室時，聽到告發人乙○○與李
    文莉因病歷報告之事發生爭執，便前去察看並未看見李文莉踢告發人的梯子，當
    時告發人一腳在梯子上，一腳在梯子下，其確實有在九十年偵字第六四一號案件
    中具結為證人，但並未作虛偽陳述云云。又於原審辯稱傷害案件中，確實在場有
    看到李女與鄞女之口角，但並未看到李女傷害鄞女，梅秀蓮並未目睹全部過程；
    另張志遠於八十九年十二月十五日確實有到病歷室以言語恐嚇李文莉，張炎義亦
  確曾在同月二十七日於其與李女同至張某家中探望時，對李女以言語恐嚇，所講
    都是事實云云。被告於上訴後，仍堅詞表示其具結供證內容均實在。
二、經查：
  (一)告發人乙○○於偵查中陳稱其與案外人李文莉發生爭吵時，被告並不在病歷室中
    ，當時僅其與李文莉及證人梅秀蓮三人在場。
  (二)證人梅秀蓮於偵查中證稱告發人與李文莉爭吵時，僅其一人在場，且被告並未在
    隔壁檔架。另證人於原審九十年六月十一日李文莉傷害乙案證稱：本來我與李文
    莉同在桌上工作，後來聽到他丟檔案的聲音，後來她起身與鄞爭吵，鄞當時在當
    案架裡面，我見李文莉往鄞處跑去，我就跟在後面，當時鄞在梯子上工作，我見
    被用腳踢動梯子，鄞即從梯子上滑下來坐在地上，我告訴李文莉鄞年紀已大，如
    此做會有危險，李文莉反問我是否看到，我不予回應，被告當時在樓上抽煙不在
    現場，我跑去找組長，結果組長不在，我告訴其它人鄞出事了等語。
  (三)證人萬裕國於九十年六月六日偵查中證稱八十九年十二月十四日下午三時去一樓
    刷卡時，看見劉永誠、程文榮及被告在一樓抽煙，刷完卡返回病歷室時，他們仍
    在該處抽煙，約三時二十分許，其在七檔隔門的座位上聽見推梯碰的聲響，約五
    分鐘後，證人梅秀蓮前來告知乙○○遭李文莉踢下，才過去看，見病歷報告散落
    一地，當時曾在鄰近檔架查看，看見李文莉坐在那，梅女說鄞女去找組長，刷卡
    後回病歷室，均未看見甲○○，他們去抽煙，上樓均會經過我坐位，我僅見劉永
    誠下來，當他下來時事情已發生。另證人於原審九十年八月六日就李文莉因傷害
    案件結證稱發生爭吵時未在場，是事後去了解，去的時候鄞已不在現場，梅叫我
    之後就不在現場，在電腦桌旁是李文莉，海增森人在他工作的檔案架旁，沒有其
    他人在場。當天在五點離開時均沒有看到甲○○，范如要回到他座位有其他路徑
    ，從當日下午三點打卡後，因要等女兒下課，一直到案發時，都一直在七檔座位
    上，沒有離開。到了三點二十分左右，聽到類似工作梯撞擊檔案架的聲音，之前
    及之後都沒有聽到其它聲響。三點去打卡時有看到劉永誠、甲○○、程文榮在樓
    上抽煙，打卡完後回到座位時，還有看到他們在樓上，當天工作的位置離鄞只一
    根柱子。
  (四)證人程文榮與劉永誠於偵查中亦證稱八十九年十二月十四日下午約三時許，他們
    在一樓抽煙，被告後來才上來，證人劉永誠並稱返回病歷室時才知道李文莉與告
    發人發生爭執。另證人於原審九十年十一月十四日就李文莉因傷害案件結證稱：
    我於當天約二點四十分左右與程文榮上去抽煙，約三點左右甲○○也上去，於三
    點左右回檔案室工作，後來大家就散了，范上來時未看見李繼華，在走之前也沒
    有看到李繼華，後來在前面的辦公室，有聽到他們大聲叫，是鄞小姐大叫說她受
    傷。從一樓回到座位的路上在地下室有遇到李繼華，他原與我約三點要來拿病歷
    ，我也有碰到被告（指李文莉），她從樓下走上來。回到座位時，我正在做事，
    就聽到李文莉與鄞爭執，我的位置在她們的隔壁。又證人海增森於李文莉傷害案
    證稱：當天原在三檔檔案架內，聽到「碰」的撞擊聲，感覺不對，就過去看，當
    時只看到梯子往前滑，告訴人坐在地上，梅也在場，李也在場，除此之外，沒有
    其他人在場（見本院卷附九十年度易字第二五八號傷害案勘驗筆錄）。
  (五)雖依證人劉永誠、程文榮、萬裕國、海增森之證詞無法證明甲○○於八十九年十
    二月十四日下午三時三十分許，仍在病歷室之樓上抽煙、聊天，然縱當時甲○○
    未在該處抽煙、聊天，亦不能證明斯時其人確在病歷室內。又雖李文莉於其所涉
    前開傷害乙案供稱：八十九年十二月十四日下午二時四十分許案發前證人李繼華
    至病歷室找甲○○，約三點零三分時甲○○回到病歷室云云，並聲請傳喚證人李
    繼華，欲以此證明甲○○於案發前確已回到病歷室，然查證人李繼華於原審前開
    傷害案件則證稱：曾與甲○○約拿報告，但不記得是那一天，也不記得有無見到
    甲○○，只記得有拿到報告等語，是依證人李繼華之證詞，並不足以證明其係在
    八十九年十二月十四日下午與甲○○約，及當日下午三時許有見到甲○○，自難
    以其證詞，認案發時甲○○在場。因此，自無再傳喚李繼華之必要。
  (六)李文莉與乙○○因病歷檔案分工事宜常有爭執，於八十九年十二月十四日下午三
    時三十分許，在台北榮民總醫院病歷室內，又因病歷檔案分工發生爭執，李文莉
    以腳踢鋁梯，使鋁梯滑動致乙○○自鋁梯上滑落，因而受有左臉擦傷、右臉腫脹
    、右肩背瘀傷及左腳踝擦傷乙節，業經原審九十年易字第二五八號判處李文莉傷
    害人之身體，處拘役五十日，此有判決正本附卷可查。
  (七)證人張惠欽於台灣士林地方法院檢察署九十年他字第三二一號張志遠、張炎義涉
    嫌恐嚇乙案，於九十年三月三十日證稱：有聽到張志遠對李女說法律不會放過壞
    人，沒聽到張某有說要揍李女的話。又證人呂翠蓮於原審九十年度易字第五六九
    號被告張志遠、張炎義恐嚇乙案中，於九十年十一月十六日結證稱「九十年一月
    中旬，我（在）醫院聽到李文莉對乙○○說：『你是否撤回傷害案？否則我要告
    你兒子及丈夫恐嚇』，還說『恐嚇罪比傷害罪重』。乙○○說『一件歸一件，別
    拿恐嚇來威脅我』，李文莉拿出狀紙揮揮，說『我要告了，我要告了』」等語。
    又李文莉告訴張炎義、張志遠恐嚇乙案，業經判決無罪，此亦有前開判決正本乙
    份附卷可參，足證被告明知張志遠、張炎義無恐嚇言詞，竟為迴護李文莉而為前
    述偽證。
  (八)此外，又有被告於前開傷害及恐嚇案件偵查中之證言及結文影本附卷可參。
三、綜上所述，本件事證明確，所辯均屬卸責之詞，不足採信，被告偽證犯行足以認
    定，應依法論罪科刑。
四、核被告甲○○所為，係犯刑法第一百六十八條偽證罪。被告前後二次偽證行為，
    時間緊接，所犯罪名相同，顯係出於概括之犯意為之，為連續犯，應依刑法第五
    十六條之規定以一罪論，並加重其刑。另就被告九十年三月五日偽證部分，雖未
    據檢察官於起訴書內敘及，惟與本件起訴部分之犯罪事實，有連續犯之裁判上一
    罪關係，應為起訴效力所及，並據公訴人於審理時補充此部分犯罪事實並加以論
    告，法院自應併予審判。
五、原審依調查證據所得，適用刑法第五十六條、第一百六十八條，審酌被告無不良
    素行、犯罪之動機、目的、手段、生活狀況、智識程度、犯罪所生之損害，及犯
    罪後否認的態度等一切情狀，量處有期徒刑七月，說明公訴人求刑三年六月，顯
    屬過重，經核認事用法及量刑均無不當。被告上訴意旨，否認犯罪，並無可信。
    公訴人上訴意旨指量刑偏輕，求刑三年六月，然本件偽證內容幸並未造成法院誤
    信誤判，原判決量刑已考量周到，而一審偵查檢察官尚聲請簡易判決處刑（即為
    緩刑宣告）。兩造上訴均無理由，應予駁回。
六、末查被告未曾受有期徒刑以上刑之宣告，有本院被告全國前案紀錄表在卷可稽，
    現於榮民總醫院任職，為公務員，妻小賴以維生，本院認經此次偵審教訓，信無
    再犯之虞，所宣告之刑以暫不執行為適當，爰併予諭知緩刑三年，用啟自新。
據上論結，應依刑事訴訟法第三百六十八條、刑法第七十四條第一款，判決如主文。
本案經檢察官賴俊雄到庭執行職務。
中      華      民      國    九十二    年      一      月    二十二    日
                              臺灣高等法院刑事第十八庭
                          審判長法  官  吳      敦
                                        法  官  劉  慧  芬
                                        法  官  吳  明  峰
右正本證明與原本無異。
如不服本判決應於收受送達後十日內向本院提出上訴書狀，其未敘述上訴之理由者並
得於提起上訴後十日內向本院補提理由書（均須按他造當事人之人數附繕本）。
                                        書記官  李  華  安
中      華      民      國    九十二    年      一      月    二十二    日
附錄：本案論罪科刑法條全文
刑法第一百六十八條：
（偽證罪）
於執行審判職務之公署審判時或於檢查官偵查時，證人、鑑定人、通譯於案情有重要
關係之事項，供前或供後具結，而為虛偽陳述者，處七年以下有期徒刑。


司法院資訊處製作；財團法人民間司法改革基金會備份。
